臺灣嘉義地方法院刑事判決
111年度易字第462號
公  訴  人  臺灣嘉義地方檢察署檢察官
被      告  曾俊傑




上列被告因違反毒品危害防制條例案件，經檢察官提起公訴（11
0年度偵字第8804號），因被告於準備程序中就被訴事實為有罪
之陳述，經本院裁定進行簡式審判程序，判決如下：
    主  文
曾俊傑持有第三級毒品純質淨重五公克以上，處有期徒刑肆月，
如易科罰金，以新臺幣壹仟元折算壹日。扣案之第二級毒品甲基
安非他命及第三級毒品愷他命塊狀晶體壹包（驗餘淨重壹點貳壹
貳捌公克，含包裝袋壹只），沒收銷燬之；扣案之含第三級毒品
4-甲基甲基卡西酮、甲基-N,N-二甲基卡西酮成分之金色惡魔包
裝咖啡包壹佰零陸包（總純質淨重拾壹點伍柒公克，含包裝袋壹
佰零陸只）、綠色熊貓包裝咖啡包貳拾柒包（總純質淨重陸點壹
肆公克，含包裝袋貳拾柒只）、含第三級毒品4-甲基甲基卡西酮
、硝甲西泮、甲基-N,N-二甲基卡西酮成分之Aape包裝咖啡包拾
柒包（總純質淨重貳點肆貳公克，含包裝袋拾柒只），均沒收。
    事  實
一、曾俊傑明知愷他命、4-甲基甲基卡西酮、甲基-N,N-二甲基
    卡西酮、硝甲西泮為毒品危害防制條例第2條第2項第3款所
    定之第三級毒品，未經許可，不得持有純質淨重5公克以上
    ，竟基於持有第三級毒品純質淨重5公克以上之犯意，於民
    國110年9月5日至10日間某日12時許，在雲林縣西螺鎮果菜
    市場後方停車場，以新臺幣（下同）24,000元、6,800元之
    價格，向真實年籍姓名均不詳、綽號「宏仔」之成年男子，
    購買摻有第三級毒品4-甲基甲基卡西酮、甲基-N,N-二甲基
    卡西酮、硝甲西泮（起訴書漏載硝甲西泮）之毒品咖啡包17
    0包、第二級毒品甲基安非他命及第三級毒品愷他命塊狀晶
    體4公克（所涉持有第二級毒品部分應為其另案施用第二級
    毒品部分所吸收，詳後述），放置在其向不知情之廖柏翰（
    由檢察官另為不起訴處分）胞兄廖偉傑借得之車牌號碼000-
    0000號自用小客車內，而非法持有之。嗣經警於110年9月16
    日21時10分許，在嘉義縣○○市○○路0段00號前，執行巡邏勤
    務，見廖柏翰駕駛上開自用小客車，曾俊傑乘坐該車副駕駛
    座、李威皇（由檢察官另為不起訴處分）坐在後座，停在路
    邊形跡可疑，經廖柏翰同意搜索，當場在該車駕駛座車門旁
    置物空間、副駕駛座後方腳踏板、後車廂及曾俊傑口袋內，
    扣得第二級毒品甲基安非他命及第三級毒品愷他命塊狀晶體
    1包（驗餘淨重1.2128公克）、含第三級毒品4-甲基甲基卡
    西酮、甲基-N,N-二甲基卡西酮成分之金色惡魔包裝咖啡包1
    06包（驗前總淨重385.95公克，總純質淨重11.57公克）、
    綠色熊貓包裝咖啡包27包（驗前總淨重102.40公克，總純質
    淨重6.14公克）、含第三級毒品4-甲基甲基卡西酮、硝甲西
    泮、甲基-N,N-二甲基卡西酮成分之Aape包裝咖啡包17包（
    驗前總淨重80.83公克，總純質淨重2.42公克）及與本案無
    關之智慧型手機5支、夾鏈袋2包、水果粉原料1箱（毛重10
    公斤）、電子磅秤1台、現金23,100元等物，而查悉上情。
二、案經嘉義市政府警察局第一分局報告臺灣嘉義地方檢察署檢
    察官偵查起訴。
    理  由
一、本件被告曾俊傑所犯係死刑、無期徒刑、最輕本刑為3年以
    上有期徒刑以外之罪，其於準備程序中就被訴事實為有罪之
    陳述，經告知簡式審判程序之旨，並聽取公訴人及被告之意
    見後，本院認為適宜而裁定進行簡式審判程序，是本件之證
    據調查，依刑事訴訟法第273條之2規定，不受同法第159條
    第1項、第161條之2、第161條之3、第163條之1及第164條至
    第170條規定之限制，合先敘明。
二、上開犯罪事實，業據被告於警詢、偵查、本院準備程序及審
    理時坦承不諱，核與證人廖柏翰、李威皇於警詢、偵查之證
    述相符，並有嘉義市政府警察局第一分局搜索扣押筆錄、扣
    押物品目錄表、扣案物品照片在卷可稽，而扣案之塊狀晶體
    1包，經鑑定結果檢出第二級毒品甲基安非他命、第三級毒
    品愷他命成分（驗餘淨重1.2128公克），有衛生福利部草屯
    療養院報告日期110年10月12日草療鑑字第1101000070號鑑
    驗書1份在卷可佐，扣案之金色惡魔包裝咖啡包106包（驗前
    總淨重約385.95公克），經送鑑定結果檢出第三級毒品4-甲
    基甲基卡西酮（純度3%，驗前總純質淨重11.57公克）、微
    量第三級毒品甲基-N,N-二甲基卡西酮等成分，扣案之綠色
    熊貓包裝咖啡包27包（驗前總淨重約102.40公克），經送鑑
    定結果檢出第三級毒品4-甲基甲基卡西酮（純度6%，驗前總
    純質淨重6.14公克）、微量第三級毒品甲基-N,N-二甲基卡
    西酮等成分，扣案之Aape包裝咖啡包17包（驗前總淨重約80
    .83公克），經送鑑定結果檢出第三級毒品4-甲基甲基卡西
    酮（純度3%，驗前總純質淨重2.42公克）、微量第三級毒品
    硝甲西泮、甲基-N,N-二甲基卡西酮、微量第四級毒品硝西
    泮等成分，亦有內政部警政署刑事警察局110年11月3日刑鑑
    字第1108006888號鑑定書1份存卷可參，足徵被告之自白與
    事實相符，堪以採信。綜上，本案事證明確，被告上開犯行
    洵堪認定，應依法論科。
三、論罪科刑：
  ㈠按愷他命、4-甲基甲基卡西酮、甲基-N,N-二甲基卡西酮、硝
    甲西泮為毒品危害防制條例第2條第2項第3款所定之第三級
    毒品。而毒品危害防制條例第2條第2項既依毒品之成癮性、
    濫用性及對社會之危害性將之分為四級，則不同品項之同級
    毒品，其對法益危害性仍屬相同，是在判斷所持有毒品之數
    量是否已達該條例第11條第3至6項所定之一定數量時，應將
    同級毒品合併計算，不因其分屬不同品項而分開計算（臺灣
    高等法院暨所屬法院102年法律座談會刑事類提案第19號法
    律問題研討結果參照）。本件被告持有之第三級毒品愷他命
    、4-甲基甲基卡西酮、甲基-N,N-二甲基卡西酮、硝甲西泮
    合併計算總純質淨重為20.13公克，已達毒品危害防制條例
    第11條第5項所定純質淨重5公克以上，是核被告所為，係犯
    毒品危害防制條例第11條第5項之持有第三級毒品純質淨重5
    公克以上罪。被告係基於單一持有第三級毒品純質淨重5公
    克以上罪之犯意，以單一持有第三級毒品純質淨重5公克以
    上之行為，侵害同一國民健康法益，僅成立單純一罪。又被
    告於110年9月15日13時許，於停放在雲林縣西螺鎮某處農田
    旁空地之車內，施用第二級毒品甲基安非他命1次，嗣於110
    年9月16日為警緝獲後，於同日23時20分許，採尿送驗結果
    呈安非他命及甲基安非他命陽性反應，經臺灣雲林地方法院
    以111年度毒聲字第159號裁定送觀察、勒戒等情，有上開刑
    事裁定在卷可參，被告於本院審理時復供稱扣案之第二級毒
    品甲基安非他命及第三級毒品愷他命塊狀晶體1包係被告上
    述施用第二級毒品甲基安非他命後所剩餘，是被告就持有第
    二級毒品部分，應為其上述施用第二級毒品部分所吸收，不
    另論罪，附此敘明。
  ㈡爰審酌被告明知毒品對個人身心健康之危害甚鉅，竟仍無視
    政府杜絕毒品之政策，向他人購得第三級毒品愷他命、4-甲
    基甲基卡西酮、甲基-N,N-二甲基卡西酮、硝甲西泮而持有
    ，且數量非少，助長毒品之流通，影響社會治安，所為應予
    非難，並考量其犯後坦承犯行之態度，及其犯罪之動機、目
    的、手段，暨其自陳為高中畢業之智識程度、從事市場送貨
    員工作、家庭經濟狀況小康等一切情狀，量處如主文所示之
    刑，並諭知易科罰金之折算標準。
  ㈢按違禁物，不問屬於犯罪行為人與否，沒收之，刑法第38條
    第1項定有明文。而毒品危害防制條例第18條第1項後段規定
    查獲之第三、四級毒品，無正當理由而擅自持有者，沒入銷
    燬之；此應沒入銷燬之毒品，專指查獲施用或持有（未成罪
    ）之第三、四級毒品而言；倘屬同條例相關法條明文規定處
    罰之犯罪行為，即非該條項應依行政程序沒入銷燬之範圍；
    再同條例對於查獲之製造、運輸、販賣、意圖販賣而持有、
    以非法方法使人施用、引誘他人施用及轉讓、持有一定數量
    以上第三、四級毒品之沒收，並無特別規定，如其行為已構
    成犯罪，則該毒品即屬不受法律保護之違禁物，應回歸刑法
    之適用，依刑法第38條第1項第1款（現修正為刑法第38條第
    1項）之規定沒收之，始為適法（最高法院98年度台上字第2
    889號、99年度台上字第2733號判決意旨參照）。扣案之第
    二級毒品甲基安非他命及第三級毒品愷他命塊狀晶體1包，
    因第二、三級毒品成分業已摻雜調合而置於同一包裝袋內，
    客觀上難以析離，應依毒品危害防制條例第18條第1項前段
    規定宣告沒收銷燬之；扣案之金色惡魔包裝咖啡包106包、
    綠色熊貓包裝咖啡包27包、Aape包裝咖啡包17包，經鑑定結
    果含有第三級毒品成分且純質淨重已達5公克以上（其中Aap
    e包裝咖啡包17包，含有微量第四級毒品硝西泮成分，客觀
    上難以析離），均應依刑法第38條第1項規定，宣告沒收；
    而盛裝前開毒品之包裝袋，以現今所採行之鑑驗方式，仍會
    殘留微量毒品而無法將之與毒品完全析離，應視為前開毒品
    之一部分，一併宣告沒收銷燬或沒收；至上開毒品因鑑驗而
    耗用部分，既已滅失，自毋庸再為沒收銷燬或沒收之諭知。
    另扣案之智慧型手機5支、夾鏈袋2包、水果粉原料1箱（毛
    重10公斤）、電子磅秤1台、現金23,100元，據被告供稱其
    中IPHONE手機1支、現金17,000元為其所有，其餘物品均非
    其所有，然該等扣案物品均與本案無關等語，亦無證據可認
    與本案犯罪具關聯性，爰不予宣告沒收，附此敘明。
據上論斷，應依刑事訴訟法第273條之1第1項、第299條第1項前
段，毒品危害防制條例第11條第5項、第18條第1項前段，刑法第
11條、第41條第1項前段、第38條第1項，判決如主文。
本案經檢察官詹喬偉提起公訴，檢察官楊麒嘉到庭執行職務。 
中　　華　　民　　國　　111 　年　　9 　　月　　22　　日
                  刑事第八庭    法　官　孫偲綺
以上正本證明與原本無異。
如不服本判決應於收受判決後20日內向本院提出上訴書狀，並應
敘述具體理由；其未敘述上訴理由者，應於上訴期間屆滿後20日
內向本院補提理由書（均須按他造當事人之人數附繕本）「切勿
逕送上級法院」。 
中　　華　　民　　國　　111 　年　　9 　　月　　22　　日
                                書記官　陳佾澧
附錄本案論罪科刑法條：
毒品危害防制條例第11條 
持有第一級毒品者，處三年以下有期徒刑、拘役或新臺幣三十萬
元以下罰金。
持有第二級毒品者，處二年以下有期徒刑、拘役或新臺幣二十萬
元以下罰金。
持有第一級毒品純質淨重十公克以上者，處一年以上七年以下有
期徒刑，得併科新臺幣一百萬元以下罰金。
持有第二級毒品純質淨重二十公克以上者，處六月以上五年以下
有期徒刑，得併科新臺幣七十萬元以下罰金。
持有第三級毒品純質淨重五公克以上者，處二年以下有期徒刑，
得併科新臺幣二十萬元以下罰金。
持有第四級毒品純質淨重五公克以上者，處一年以下有期徒刑，
得併科新臺幣十萬元以下罰金。
持有專供製造或施用第一級、第二級毒品之器具者，處一年以下
有期徒刑、拘役或新臺幣十萬元以下罰金。